臺灣臺東地方法院小額民事判決
110年度東小字第221號
原      告  富邦產物保險股份有限公司

法定代理人  羅建明
訴訟代理人  張家銘
被      告  王證昇
上列當事人間請求侵權行為損害賠償事件，於中華民國110年10
月25日言詞辯論終結，本院判決如下：
    主      文
一、被告應給付原告新臺幣2萬9,486元，及自民國110年09月21
    日起至清償日止，按週年利率百分之5計算之利息。
二、訴訟費用，由被告負擔。　
三、本判決得假執行。　　
    事實及理由
壹、程序方面：
    被告經合法通知，未於言詞辯論期日到場，查無民事訴訟法
    第386條各款所列之情形，爰依原告之聲請，由其一造辯論
    而為判決，合先敘明。
貳、原告主張：
一、被告於民國108年08月28日15時50分許駕駛車號0000-00號小
    貨車（下稱系爭小貨車），在臺東縣○○○鄉○○路000號（統一
    超商停車場內）倒車時，不慎擦撞：由訴外人林胤全所駕駛
    、從該路由東往西行駛、由原告所承保訴外人「格上租賃汽
    車股份有限公司」（下稱格上汽車）所有車號000-0000號租
    賃小客車（下稱系爭承保汽車）。
二、造成系爭承保汽車之原修理費為新臺幣（下同）41,156元（
    包括：零件費用19,006元＋工資22,150元），在扣除系爭承
    保汽車零件折舊後，減縮聲明：被告應給付原告之修理費應
    為29,486元（計算方式：零件之剩餘價值為7,336 元＋工資2
    2,150元），爰依保險法第53條代格上汽車對被告依民法第1
    84條第1項前段、第191條之2條、第196條侵權行為之法律關
    係起訴等語，併聲明求為判決：被告應給付原告29,486元，
    及自110年09月21日起至清償日止，按週年利率百分之5計算
    之利息。
參、下列重要事實，經原告在言詞辯論期日，所確認後不爭執，
    自應堪信為真實，本院爰逕採為辯論及判決之基礎：
一、依卷附第35頁臺東縣警察局大武分局所繪製之道路交通事故
    現場圖，在肇事經過摘要記載：於108年08月28日15時50分
    許，在臺東縣○○○鄉○○路000號（統一超商停車場內）「A車
    駕駛人王證昇（係指被告）駕駛7157-JN號自小貨車由東南
    往西北方向倒車，因倒車不慎與B車（係指系爭承保汽車）
    駕駛人林胤全駕駛RBL-1309號租賃小客車由東往西行駛，發
    生倒車擦撞A3交通事故。A車車損左後車角擦損，B車車損為
    左後車身板金凹陷及烤漆擦撞。」（該影本）。（系爭承保
    汽車之車主為格上租賃汽車股份有限公司，第16頁：行車執
    照影本）。
  ㈠另參酌卷附25頁至第40頁：臺東縣警察局臺東分局所繪製之
    道路交通事故現場圖、臺東縣警察局道路交通事故調查報告
    表㈠、㈡、談話紀錄表、酒精測試紀錄表、現場翻拍照片黏貼
    紀錄表影本。
  ㈡在系爭車禍事故後，林胤全、被告之呼氣酒精測試值均為０（
    第39頁至第40頁：臺東縣警察局道路交通事故當事人酒精測
    定紀錄表影本）。
  ㈢被告對系爭車禍事故之發生，致造成系爭承保汽車之損害間
    ，有相當因果關係。
二、相關之法律規定：
  ㈠民法部分：
    ①第184條第1項前段「因過失..不法侵害他人之權利者，負
      損害賠償責任」；
    ②第191條之2本文：「汽車..，在使用中加損害於他人者，
      駕駛人應賠償因此所生之損害。」；
    ③第196條「不法毀損他人之物者，被害人得請求賠償其物因
      毀損所減少之價額。」；
    ④第217條第1項「損害之發生或擴大，被害人與有過失者，
      法院得減輕賠償金額，或免除之。」。
  ㈡保險法第53條第1項「被保險人因保險人應負保險責任之損失
    發生，而對於第三人有損失賠償請求權者，保險人得於給付
    賠償金額後，代位行使被保險人對於第三人之請求權；但其
    所請求之數額，以不逾賠償金額為限。」。
三、系爭承保汽車更新零件之修理費，應扣除折舊：㈠
  ㈠惟依卷附第12頁至第19頁、第26頁至第32頁系爭承保汽車之
    毀損照片，及卷附第20頁至第22頁：格上汽車花蓮服務廠維
    修明細表、匯豐汽車股份有限公里理賠專用估價單及所開立
    之統一發票（均為影本）顯示：系爭承保汽車之修理費用合
    計為41,156元（包括：零件費用19,006元＋工資22,150元）
    。
  ㈡依①行政院於86年12月30日臺86財字第52053號函發布之「固
    定資產耐用年數表」，小客車之耐用年數為5年（第52頁：
    固定資產耐用年數表）。②按「物被毀損時，被害人除得依
    民法第196條請求賠償外，並不排除民法第213條至第215條
    之適用。依民法第196條請求賠償物被毀損所減少之價額，
    得以修復費用為估定之標準，但以必要者為限（例如：修理
    材料以新品換舊品，應予折舊）。」（最高法院77年度第9
    次民事庭會議決議㈠決議）。③依行政院臺（45）財字第4180
    號令發布之「固定資產折舊率表」，採定率遞減法計算折舊
    時，耐用年數5 年者，折舊率為每年千分之369 （第52頁：
    固定資產折舊率表）。④依營利事業所得稅查核準則第95條
    第6 款規定「固定資產提列折舊採用定率遞減法者，以一年
    為計算單位，其使用期間未滿一年者，按實際使用之月數相
    當於全年之比例計算之，不滿一月者，以月計」（第52頁：
    營利事業所得稅查核準則）。
  ㈢本件系爭原告汽車於105年06月出廠（第16頁：行車執照影本
    ），於108年08月28日發生車禍事故時，系爭承保汽車已使
    用之期間為02年01個月。依前揭說明，系爭承保汽車之更新
    零件部分應予折舊（即以新品取代舊品間之折舊應予扣除，
    但工資不予扣除），經採定率遞減法計算其折舊，即該汽車
    耐用年數5 年，每年折舊率千分之369 ，故其更新零件部分
    應折舊額合計為11,670元，即零件折舊後之剩餘價值為7,33
    7元（計算方式：零件費用19,006元－折舊11,670元）。
  ①第1年之折舊7,013元：零件費用19,006元折舊率0.369（小
    數點以下4捨5入，下同）。
  ②第2年之折舊：4,425元｛剩餘價值11,993元（即19,006元－折
    舊7,013元）折舊率0.369｝。
  ③第3年之折舊：232元｛剩餘價值7,568元（即11,993元－折舊4,
    425元）折舊率0.36901個月／12個月）｝。
  ④零件之折舊合計為11,670元（計算方式：7,013元＋4,425元＋2
    32元）。
  ⑤修理零件之剩餘價值為7,337元（計算方式：零件費用19,006
    元－折舊11,670元）。
  ㈣故系爭承保汽車得請求之修理費用，合計為29,486元（計算
    方式：零件之剩餘價值為7,337＋工資22,150元）。
四、被告就系爭車禍事故發生，應負完全過失。
  ㈠依卷附臺東縣警察局臺東分局於109年01月30日所製作之「道
    路交通事故談話紀錄表」記載：
  ①被告方面：「我當時要倒車出停車格準備離開，我沒注意到
    後面有車，所以跟對方位置、距離我都不清楚，我就放離合
    器，車子往後倒車就碰到了。」（第37頁：記錄表影本）。
  ②林胤全「…向左轉要停進停車場時，我左後車身遭到7157-JN 
    號自小貨車（東南往西北倒車）車右後車尾碰撞，碰撞前未
    發現對方倒車。」（第38頁）。
  ㈡道路交通安全規則第110條第1項第2款「汽車倒車時，應依下
    列規定：…二、應顯示倒車燈光或手勢後，謹慎緩慢後，並
    應注意其他車輛及行人。」。
  ㈢在道路交通事故調查報告表㈡第㉞「初步分析研判」欄（第34
    頁）記載：
  ①被告「12」，依第53頁「肇事因素索引表」記載「倒車未依
    規定 」。
  ②林胤全「44」，依第53頁「肇事因素索引表」記載「未發現
    肇事因素 」。
  ㈥據上，被告對系爭車禍事故之發生，應負完全過失責任。
五、「被保險人因保險人應負保險責任之損失發生，而對於第三
    人有損失賠償請求權者，保險人得於給付賠償金額後，「代
    位」行使被保險人對於第三人之請求權；但其所請求之數額
    ，以不逾賠償金額為限。」（保險法第53條第1項）。據上
    ，原告依保險法第53條之規定，得「代位」系爭承保汽車車
    主格上汽車，對被告依民法第184條第1項前段、第191條之2
    條、民法第196條侵權行為法律關係，以歐素雲得請求之損
    害賠償範圍為限，即經折舊後之修理費合計為29,486元（計
    算方式：零件之剩餘價值為7,336元＋工資22,150元）。
七、原告起訴狀繕本於110年09月11日寄存送達被告（第48頁：
    送達證書回證）。
八、至於被告汽車因系爭車禍事故所致之損害，並不在本件之審
    理範圍。
九、原告對本院卷內之資料、函文等證據資料，經本院提示後，
    對該等證據資料之形式真正，均不爭執（均同意有證據能力
    ），但其實質之證明力，由本院逕為認定。本件證據資料既
    已充足，無庸再傳訊證人或調查其他證據，由本院依卷內證
    據資料而為判斷。
肆、本件經原告同意行集中審理，並整理及協議簡化限縮爭點為
    ：除兩造不爭執之部分外，原告在：扣除系爭承保汽車之修
    理零件折舊、及被告之過失下，得代位系爭承保汽車車主依
    侵權行為之法律關係，對被告得請求賠償之金額？　　
伍、得心證之理由：
一、經查：原告主張之上開事實，業據提出與其陳述相符之證據
    資料為證。而被告經合法通知，未於言詞辯論期日到場爭執
    ，復未提出答辯書狀以供本院斟酌。惟依前揭證據資料所示
    ，已足認定原告之主張為真。從而，原告依保險法第53條代
    位格上汽車，對被告依民法第184條第1項前段、第191條之2
    條侵權行為之法律關係起訴，併聲明求為判決：如主文第1
    項所示，為有理由，應予准許。
二、本件事證已臻明確，兩造其餘之攻擊防禦方法及所提證據，
    對判決結果不生影響，爰不一一論列，併此敘明。
陸、據上論結，本件原告之訴為有理由，爰依民事訴訟法第436
    條之23、第436條第2項、第385條第1項前段、第78條、第43
    6條之19第1項之規定，判決如主文第1項所示。
柒、訴訟費用額之部分，依後附計算書確定如主文第2項所示。
捌、本件依民事訴訟法第436條之20規定，法院為被告敗訴之判
    決時，應依職權宣告假執行，爰判決如主文第3項所示。　
中　　華　　民　　國　　110 　年　　10　　月　　26　　日
                  民事簡易庭  法  官  陳兆翔
以上正本，係照原本作成。
如對本判決上訴，須於判決送達後20日內，向本院提出上訴狀。
如委任律師提起上訴者，應一併繳納上訴審裁判費。
中　　華　　民　　國　　110 　年　　10　　月　　26　　日
                              書記官　李彥勲
計算書：
項        目    金　額（新臺幣）
第一審裁判費　　1,000元（第08頁：裁判費收據）
附錄：
一、民事訴訟法第436條之24第2項：
    對於小額程序之第一審裁判上訴或抗告，非以其違背法令為
    理由，不得為之。
二、民事訴訟法第436條之25：
    上訴狀內應記載上訴理由，表明下列各款事項：
    ㈠原判決所違背之法令及其具體內容。
    ㈡依訴訟資料可認為原判決有違背法令之具體事實。